【裁判字號】    98,執消債更,26
【裁判日期】    990824
【裁判案由】    更生事件
【裁判全文】
臺灣嘉義地方法院民事裁定          98年度執消債更字第26號
聲  請  人  戊○○○○○○
債  權  人  台北富邦商業銀行股份有限公司
法定代理人  癸○○
債  權  人  國泰世華商業銀行股份有限公司
法定代理人  丁○○
代  理  人  丙○○
債  權  人  辛○(台灣)商業銀行股份有限公司
法定代理人  甲○○
債  權  人  遠東國際商業銀行股份有限公司
法定代理人  壬○○
債  權  人  元大商業銀行股份有限公司
法定代理人  子○○
代  理  人  己○○
債  權  人  台新國際商業銀行股份有限公司
法定代理人  乙○○
債  權  人  庚○○
上列當事人聲請消費者債務清理事件，本院裁定如下：
    主  文
債務人所提如附件所示之更生方案應予認可。
債務人在未依更生條件全部履行完畢前，應受如附表之生活限制
。
    理  由
一、債務人更生方案意旨略以：債務人現無擔保及無優先權債務
    總額為3,954,714元，每期願清償17,000元，並自認可方案
    裁定確定之翌日起，依債權比例於每月10日分別電匯給各債
    權人，共計清償8年，並以1個月為1期，共計清償96期，清
    償總金額為1,632,000元，無擔保及無優先權債權人受清償
    成數為41.27％（詳參附件二債務人更生方案）。
二、按債務人有薪資、執行業務所得或其他固定收入，法院認更
    生方案之條件公允者，得不經債權人會議可決，逕依債務人
    之聲請或依職權以裁定認可更生方案；法院為認可之裁定時
    ，因更生方案履行之必要，對於債務人在未依更生條件全部
    履行完畢前之生活程度，得為相當之限制，消費者債務清理
    條例第64條第1項、第62條第2項分別定有明文。申言之，消
    費者債務清理條例之目的，除保障債權人集團性滿足之最大
    化及公平化外，並為賦與債務人重建復甦其經濟生活之機會
    ，故消費者債務清理程式制度之構築首需強調生活再建及破
    綻預防，提高債務人工作意願並改善其生活習慣，使能重新
    出發，從而保障其生存權，並促進其義務遂行能力，儘可能
    永續性回覆信用。是若還款額度逾越所能負擔之極限過大，
    債務人勢必無以清償，終至喪失其還債之意願，則債權人則
    因實際受償的金額降低，反蒙受實際不利益。因而更生方案
    是否合理、可行，應視債務人財產狀況（含現有資力與將來
    收入來源）、清償能力及經濟信用等評估，及考量債權人之
    受償額度（如「清算保障原則」─本條例64條第2項第4款參
    照），予以客觀判斷，始不違背前述說明。經查：
（一）債務人目前任職於21世紀生活事業股份有限公司，平均每
      月收入約31,400元，此與債務人提出21世紀生活事業股份
      有限公司99年1月份至6月份薪資明細表所載本薪及津貼約
      略相符，是債務人主張更生方案履行期間每月薪資收入為
      31,400元，洵堪採信。
（二）債務人提出之更生方案是否公允：
    1.債務人主張更生方案履行期間每月必要生活費用為膳食費
      4,500元、房租5,000元、電話費500元、水費300元、電費
      300元、瓦斯費350元、通勤交通費2,500元、稅捐（汽車
      牌照、燃料稅）593元。查：
      (1)伙食費4,500元：債務人主張每月支出前揭伙食費用，
        每餐支出50元（計算式：4,500元÷30天÷3餐＝50元）
        ，未逾一般人維持生活最低程度，該項支出應屬合理，
        應列計為每月必要之支出。
      (2)房租5,000元：此部分業據債務人提出租賃契約影本、
        房租匯款紀錄存摺影本在案，且上開費用已與配偶平均
        分擔，亦未逾生活必要程度，是債務人主張每月房租
        5,000元部分應予准許。
      (3)電話費500元、水費300元、電費300元、瓦斯費350元、
        稅捐（汽車牌照、燃料費）593元：此部分債務人雖未
        提出相關單據，然依一般人消費程度之經驗法則，此部
        分之支出尚屬合理，本院爰准予列計為每月必要之支出
        。
      (4)交通費2,500元：查債務人現住賃居於台南市安平區，
        工作地點位於高雄市新左營地區，此經債務人陳報在案
        ，並有債務人房屋租賃契約書、薪資明細表等資料在卷
        可考，堪認債務人每月須額外負擔縣市間通勤及業務上
        交通成本。是該項費用為必要合理，准予列計為每月必
        要之支出。
      (5)綜上，債務人主張更生方案履行期間每月必要生活費用
        膳食費4,500元、房租5,000元、電話費500元、水費300
        元、電費300元、瓦斯費350元、通勤交通費2,500元、
        稅捐（汽車牌照、燃料稅）593元，總計14,043元為有
        理由，此為債務人每月必要生活支出。
    2.經上計算，債務人每月收入31,400元，扣除更生方案履行
      期間每月必要支出為14,043元後，餘17,357元（計算式：
      31,400元－14,043元＝17,357元），所提之更生方案係將
      剩餘金額中提列17,000元作為每月更生還款金額，另酌留
      357元作為債務人應急之用，是債務人已勉力提出還款方
      案及金額，確有履行更生方案之誠意。又係爭方案清償總
      金額1,632,000元，債務總清償成數為41.27％，堪認清償
      總額已達債權總額相當成數，債權人受償金額亦不致過低
      。
    3.另債務人名下雖有汽車1輛（車牌號碼RX-9126，出廠年份
      1993年，汽缸容量1,762 c.c.，廠牌名稱為TOYOTA）此有
      債務人之稅務電子閘門財產所得調件明細表在卷可考。惟
      依行政院所頒「固定資產耐用年數表」及「固定資產折舊
      率表」規定，小客車之耐用年數為5年，依定率遞減法每
      年折舊369/1000，上開自小客車已出廠17年餘，已無太多
      殘值，若進行變價程序，將負擔一定之變價程序費用，如
      未能順利變價，將增加債務人負擔，對債權人未必有利，
      且債務人並未因持有車輛而得以減免部分債務之清償，對
      債權人並無不利。是堪認係爭更生方案未變價分配前揭自
      小客車款，尚無違更生方案之公平性。
    4.況且本條例立法目的，除保障債權人集團性滿足之最大化
      及公平性外，並為賦與債務人重建復甦經濟生活之機會。
      本件債務人更生方案已盡其償還能力，同前所述，如更生
      方案不予認可，依本條例規定唯有開始進行清算，債務人
      名下財產未具清算實益，反易致使債權人一無所得，對債
      權人同為不利尤甚。且若還款額度逾越債務人所能負擔之
      極限過大，債務人勢必無法清償，終至喪失其還債之意願
      ，則債權人實際受償之金額勢必大幅降低，因而反受實質
      之不利益，適有害於債權人債權之保障與本條例為重建債
      務人經濟生活之立法目的。
    5.本院衡酌前情，認債務人已提出其最大限度之還款方案及
      金額、確有履行更生方案之誠意，且該更生方案公允、適
      當且可行。
三、綜上所述，本件債務人確有薪資固定收入，所提更生方案條
    件公允，且亦無同條例第63條、第64條第2項所定不應認可
    之消極事由存在，揆諸消費者債務清理條例之立法目的，為
    保障債權人公平受償，並謀求消費者經濟生活之更生，則本
    件更生方案自應予認可，另依消費者債務清理條例第62條第
    2 項之規定，在債務人未依更生條件全部履行完畢前之生活
    程度，裁定為相當之限制，爰裁定如主文。
四、如不服本裁定，應於裁定送達後10日內，以書狀向本院提出
    異議。
中    華    民    國    99    年    8     月    24    日
              民事第一庭   司法事務官  葉佩如

司法院資訊處製作；財團法人民間司法改革基金會備份。
